【裁判字號】    96,家訴,413
【裁判日期】    970415
【裁判案由】    確認親子關係存在等
【裁判全文】
臺灣臺中地方法院民事判決             96年度家訴字第413號
原      告  乙○○
            丙○○
            丁○○
共      同
訴訟代理人  汪紹銘律師
被      告  甲○○
上列當事人間請求否認生父等事件，經本院於中華民國97年4 月
1日言詞辯論終結，判決如下：
    主      文
確認原告乙○○（民國○○年○○月○○日生）、丙○○（民國
○○年○○月○○日生）、丁○○（民國○○年○○月○○日生
）非已故戊○○○（民國○○年○○月○○日生、身分證統一編號
：Ｚ000000000、民國○○年○○月○○日歿）自已
故己○○（民國○○年○○月○○日生、身分證統一編號：Ｚ0000
00000號、民國○○年○○月○○日歿）受胎所生之婚生子女
。
被告之被繼承人即已故之庚○○（民國○○年○○月○○日生、
身分證統一編號：Ｚ000000000、民國○○年○○月
○○日歿），應認領原告乙○○、丙○○、丁○○為其子女。
訴訟費用由被告負擔。
    事實及理由
壹、原告起訴主張：原告生母即訴外人戊○○○與訴外人己○○於
    民國49年1月16日結婚，當時因戊○○○係被逼婚，遂於結
    婚翌日離家出走，嗣與訴外人庚○○相識相愛，並共同育有
    原告乙○○（○○年○○月○○日生）、丙○○（○○年○○月○○日生）
    、丁○○（○○年○○月○○日生）三名子女，其後戊○○○雖與
    己○○於60年10月7日辦妥離婚登記，並於61年6月18日與庚○○辦妥結婚登記，再育一子即被告甲○○，惟原告係於己○○
    與戊○○○婚姻關係存續中出生，原告受法律推定為己○○之
    婚生子女，並依此為戶籍登記，然戊○○○懷胎期間早與己○○分居多時，原告實係戊○○○自庚○○受胎所生，與己○○
    間並無血緣關係。為除去此不實之戶籍登記，並使原告認祖
    歸宗，復因己○○、戊○○○、庚○○先後於91年2月10日、
    95 年8月25日、96年11月3日死亡，為此爰併依96年5月23日
    修正公布之民法第1063條第2項、第3項、第1067條第1、2項
    等規定，以生父之繼承人甲○○為被告，提起否認生父之訴
    ，並請求庚○○認領原告等語。並聲明：如主文所示。
貳、被告聲明同意原告之訴，並對原告主張之前開事實均不爭執
    。
參、得心證之理由：
一、親子關係事件，與社會公益有關，當事人處分主義應受限制
    ，故民事訴訟法關於認諾及自認或不爭執事實效力之規定，
    於親子關係事件，不適用之，此觀民事訴訟法第594條規定
    自明。是被告就本件訴訟為認諾及訴訟上自認或不爭執事實
    ，均不生訴訟上效力，亦不得本於其認諾，為被告敗訴之判
    決。
二、原告主張其等係已故生母戊○○○（○○年○○月○○日死亡）自已
    故生父庚○○（○○年○○月○○日死亡）受胎所生，雖依法受推
    定為已故己○○（○○年○○月○○日死亡）之婚生子女，並依此為
    戶籍登記，然其等與己○○間並無血緣關係，被告則係庚○○
    之子，為其第1順位繼承人等事實，業據其等提出戶籍謄本
    10 件、行政院國軍退除役官兵輔導委員會臺中榮民總醫院
    出具之血親鑑定報告3件為證。而觀諸前揭血親鑑定報告書
    略以：1.不能排除庚○○與丙○○、乙○○、丁○○之親子
    關係。2.親子關係指數分別為486436.1904、0000000.189、
    2279 4.288。3.庚○○與丙○○、乙○○、丁○○之父子關
    係確定率分別為99.0000000%、99.0000000%、99.00000 00%
    等語。本院參酌現代生物科學發達，醫學技術進步，以DNA
    基因圖譜定序檢驗方法鑑定子女之血統來源之精確度已達
    99.8% 以上，而原告丙○○、乙○○、丁○○既鑑定為庚○○之子女，自不可能同時為己○○之子女；另被告就本件訴訟
    為認諾及不爭執原告主張之事實，雖不生訴訟上效力，但本
    院仍得以此自認或不爭執之情形，作為依自由心證判斷事實
    真偽之資料（最高法院29年上字第56號、32年上字第2316號
    判例參照），亦即被告之供陳，亦足資佐證原告所主張事實
    之真實性。執此，原告之主張，應堪信為真實。
三、受婚生推定之子女，如子女能證明其非婚生子女者，得自知
    悉其非為婚生子女之時起2年內；子女如於未成年時知悉者
    ，得於成年後2年內，提起否認生父之訴。有事實足認其為
    非婚生子女之生父者，非婚生子女或其生母或其他法定代理
    人，得向生父提起認領之訴；前項認領之訴，於生父死亡後
    ，得向生父之繼承人為之。96年5月23日修正公布之民法第
    1063條第2項、第3項、第1067條第1項、第2項前段分別定有
    明文。民法第1063條第2項、民事訴訟法第589條之1所定否
    認子女訴訟之性質，論者固有採形成訴訟說者，惟實務上歷
    來均認為在原告起訴之前，該子女與法律上推定之父間已非
    親生子女關係，原告僅係起訴請求法院以判決加以確認而已
    ，亦即法院依原告之聲明而為判決時，並無創設、變更或消
    滅當事人間法律關係之效力，應屬確認訴訟性質（司法院78
    年7月15日78廳民一字第778號函參照），此於否認生父之訴
    ，亦應作同一解釋。而民事訴訟法第247條所謂即受確認判
    決之法律上利益，係指因法律關係之存否不明確，致原告在
    私法上之地位有受侵害之危險，而此項危險得以對於被告之
    確認判決除去之者而言，故確認法律關係成立或不成立之訴
    ，苟具備前開要件，即得謂有即受確認判決之法律上利益（
    最高法院42年度臺上字第1031號判例參照）。
五、原告既係其生母戊○○○自庚○○受胎所生，與己○間並無
    血緣關係，僅因受胎期間己○○與戊○○○具婚姻關係，乃受
    推定為己○之婚生子女，並依此為戶籍登記，是前開婚生推
    定與戶籍登記顯均與事實不符；又因上開不實之婚生推定之
    故，其等間因親子關係所生之扶養、繼承等私法上權利義務
    存否即不明確，此等法律關係有無即有不安之狀態，並得以
    確認判決除去，原告應有即受確認判決之法律上利益，而得
    起訴請求確認，且自96年5月23日民法於第1063條增訂否認
    生父訴訟迄今，尚未滿2年，原告提起本件否認生父之訴，
    請求確認其非己○○之婚生子女，為有理由。又，庚○○既係
    原告之生父，且因庚○○業已死亡，原告另本於民法第1067
    條第1、2項之規定，列庚○○之繼承人為被告，提起認領之
    訴，訴請庚○○應認領原告，亦屬有據，均應予准許。
肆、訴訟費用負擔之依據：民事訴訟第78條。
中    華    民    國    97    年    4    月    15    日
                  家事法庭           法  官  劉長宜
以上正本係照原本作成。
如對本判決上訴，須於判決送達後20日之不變期間內，向本院提
出上訴狀（須附繕本）。
中    華    民    國    97    年    4    月    15    日
                                     書記官


司法院資訊處製作；財團法人民間司法改革基金會備份。
